【裁判字號】    88,訴,2310
【裁判日期】    890331
【裁判案由】    殺人未遂等
【裁判全文】
臺灣高雄地方法院刑事判決                        八十八年度訴字第二三一號
    公  訴  人  臺灣高雄地方法院檢察署檢察官
    被      告  甲○○
    指定辯護人  本院公設辯護人  乙○○
右被告因殺人未遂等案件，經檢察官提起公訴（八十八年度偵緝字第一五六八號），
本院判決如左：
    主  文
甲○○殺人，未遂，處有期徒刑陸年；又以加害生命之事，恐嚇他人致生危害於安全
，處有期徒刑伍月。應執行有期徒刑陸年貳月。
    事  實
一、甲○○與其妻丁○○因債務糾紛致感情不睦而分居，於民國八十八年四月十一日
    上午十一時二十五分許，駕駛車號ＦＵ─六五二二號自用小貨車，前往其岳父丙○○位於高雄市鼓山區○○○路三之三號住所前，蓄意以其所駕貨車製造聲響，
    俟丙○○趨前觀看時，甲○○明知楊宅客廳內除岳父丙○○外，尚有甫因胃癌手
    術後臥病在廳內休息之岳母楊張錦桂及丙○○之外孫胡俊逸與楊良偉等人，詎竟
    基於殺害丙○○、楊張錦桂、胡俊逸及楊良偉等人之不確定故意，駕車欲衝往楊
    宅客廳內，丙○○見狀，為防衛家人被撞受傷害，迅速按下電動鐵門開關，致甲○○第一次駕車衝撞之行為，僅撞擊在該尚未完全關閉之鐵捲門上。豈知甲○○
    見逞兇目的未達仍不罷休，倒車後再加速並接續四、五次向廳內衝撞，惟因電動
    鐵捲門及時關閉始未得逞，而僅損壞楊宅電動鐵捲門及廳內之玻璃門，足以生塤
    害於丙○○。甲○○復另行起意於八十八年十月六日下午一時十分許，前往丙○○住宅，以「我不只要殺你，而且連楊志成（丙○○之子，有智能障礙）也要打
    死他」等語，恐嚇丙○○，使丙○○生生畏懼，致生危害於安全。
二、案經丙○○訴由高雄市警察局鼓山分局移送臺灣高雄地方法院檢察署檢察官偵查
    起訴。
    理  由
一、訊據被告甲○○固坦承於八十八年四月十一日上午十一時二十五分許駕車出現在
    告訴人丙○○住宅前，其所駕駛之自用小貨車衝撞丙○○住宅鐵捲門三次等之事
    實，惟矢口否有何殺人未遂、毀損及恐嚇等犯行，辯稱：伊要進去看小孩，鞋子
    破了，不小心勾到油門，頓了三下才衝撞鐵門，伊沒有殺人未遂、毀損及恐嚇之
    行為云云。
二、經查：
（一）被告於八十八年四月十一日上午十一時二十五分許，明知丙○○住宅內有丙○○等四人在客廳，猶駕車衝撞丙○○住宅大門四、五次，致該住宅鐵捲門凹陷
      及三只鋁門玻璃毀損、破裂之事實，業據丙○○於警、偵訊及本院審理中指述
      綦詳，證人即被告之妻丁○○於本院亦證稱：八十八年四月十一日下午一時許
      要班返家，看見我家門被撞壞，警察在現場，地上都是玻璃破碎片，被告人在
      車內，收音機開很大聲等語在卷（本院八十九年一月六日判筆錄），並有照片
      四張、鐵捲門及玻璃鋁門之估價單、收據各一紙、全民健康險重大傷病證明申
      請書一紙等附卷可稽。觀諸上開鐵捲門被毀損位置與被撞擊成凹陷程度及其毀
      損面積，玻璃鋁門裝置在鐵捲門後面，猶有三只鋁門玻璃遭撞擊而毀損等情，
      足認被告當時所駕貨車衝撞力量之大，且益證丙○○指訴：伊見被告駕車往屋
      內衝撞時，即按下電動鐵捲車開關，以阻止被告所駕駛之貨車衝入屋內，詎被
      告見其呈兇目的未達，復倒車猛踩油門  並接續四、五次向廳內之人衝撞等語
      ，與事實相符。
（二）丙○○之住宅係獨棟之房屋，自屋外即可一目瞭然屋內之人數、各人活動能力
      及跡象、家具擺設之現狀及其剩餘空間等情，而被告係丙○○之女婿，其與丙○○全家均甚熟識，明知丙○○已屬耄耋之齡，行止並非敏捷；其岳母楊張錦
      桂甫因胃癌手術後，正臥病在廳內休息；又胡俊逸及楊良偉二人，均屬在學幼
      童，對一般緊急變故尚乏避難或防衛能力，加以楊宅客廳面積約十餘坪，廳內
      兩旁各放置供人坐臥之椅子，有照片四張附於警卷可按，而被告駕駛自用小貨
      車，車頭朝楊宅客廳以極大衝力持續擊，設若未因丙○○放下鐵捲門以為阻擋
      ，則該車撞入後，非唯無迴旋之空間，抑且必然撞及屋內之人，更有致死之虞
      。被告當時身心狀況正常，亦未服用藥物或酒類，復明知上揭各情，猶為駕車
      接續衝撞之客觀行為，矧無論撞及廳內何人，均不違背其本意，其主觀上顯然
      具有殺人之不確定故意，意灼然甚明。
（三）被告雖辯稱：伊要進去看小孩，且本欲煞車，因鞋子破損，勾到油門，致生衝
      撞云云，惟查，被告第一次駕車欲衝入丙○○客廳內，其時楊宅門戶大開，並
      未放下鐵捲門或關閉玻璃鋁門，且被告於本院審理中亦供認：車子頓了三次等
      語，若被告本欲踩煞車，卻誤踩油門，致生衝撞，應只衝撞一次，且直接衝撞
    玻璃鋁門，而非接續衝撞四、五次，造成鐵門及鋁門均毀損，是被告所辯與事
      理有違，不足採取。其前開殺人未遂及毀損犯行，均堪認定。
（四）被告於八十八年十月六日下午一時十分許，前往丙○○住宅，以「我不只要殺
      你，而且連楊志成（丙○○之子，有智能障礙）也要打死他」等語，恐嚇丙○○，使丙○○生生畏懼，致生危害於安全之事實，業據丙○○於警、偵訊及本
      院審理中指訴綦詳，並經證人丁○○於本院審理中證稱：（八十八年十月六日
      下午）我剛回來，聽見被告罵我父親（指丙○○）年紀大了，頭腦不中用，不
      能保護我一輩子，揹著我弟弟（指楊志成）一直跟著我，又說我父親每件事都
      護著我，那是我倆夫妻的事，要打我父親及我弟弟等語在卷（本院八十九年一
      月六日審判筆錄）。而被告確有於八十八年十月六日下午一時十分許、同日下
      午二時二十五分許，酒醉後前往丙○○住宅，並經丙○○二度報警處理之事實
      ，亦有高雄市政府警察局鼓山分局受理各類案件紀錄表二紙附卷可稽，況被告
      當時因前述之殺人未遂等犯嫌，經丙○○依法訴追，由臺灣高雄地方法院檢察
      署檢察官偵辦中，對丙○○心懷怨懟，口出上揭恐嚇言語，亦與常情相符。是
      丙○○之指訴與事實相符，堪予採信。被告否認恐嚇犯行，顯係事後避重就輕
      之詞，不足採取。事證明確，被告恐嚇犯行亦堪認定。
三、核被告所為，係犯刑法第二百七十一條第二項、第一項之殺人未遂罪、同法第三
    百零五條恐嚇危害安全罪及同法第三百五十四條之毀損罪。被告就其殺人未遂之
    犯行，係以駕車撞人之數個舉動，接續進行，時間、空間完全緊密相接，顯屬單
    一之犯意決定，一行為之接續進行，客觀上係一個殺人之犯罪行為。又被告於同
    時同地，以一個殺人意思決定，發為一個駕車撞人之行為，而侵害數個同種之生
    命法益，為同種想像競合犯，應論以一個殺人未遂罪。又被告所犯殺人未遂罪與
    毀損罪間，有方法結果之牽連關係，為牽連犯，應從一重之殺人未遂罪處斷。所
    犯殺人未遂罪與恐嚇危害安全罪間，犯意各別，行為互殊，應分論併罰。被告前
    開殺人行為，僅止於未遂，為未遂犯，爰依刑法第二十六條前段規定，減輕其刑
    。茲審酌被告不思謹慎將事，竟罔顧人倫，無故即駕車衝撞岳父丙○○及其家人
    ，復恐嚇丙○○，惡性非輕，犯後未賠償丙○○等人，惟念其所為尚未釀成重大
    傷害等一切情狀，分別量處如主文所示之刑，並依法定其應執行刑。
據上論斷，應依刑事訴訟法第二百九十九條第一項前段，刑法第二百七十一條第二項
、第一項、第三百五十四條、第三百零五條、第二十六條前段、第五十一條第五款，
罰金罰鍰提高標準條例第一條前段，判決如主文。
本案經檢察官陳銘珠到庭執行職務。
中      華      民      國    八十九    年      三      月    三十一    日
                                         臺灣高雄地方法院刑事第三庭
                                             法  官    涂  裕  洪
右判決正本證明與原本無異
對於本判決如有不服應於收受送達後十日內向本院提出上訴書狀上訴於台灣高等法院
高雄分院並按他造當事人之人數附具繕本
                                             書記官    許  麗  珠
中      華      民      國    八十九    年      四      月      五      日
附錄本案論罪科刑法條：
刑法第二百七十一條第一、二項。
殺人者，處死刑、無期徒刑或十年以上有期徒刑。
前項之未遂犯罰之。
刑法第三百零五條
  以加害生命、身體、自由、名譽、財產之事，恐嚇他人致生危於安全者，處二年以
  下有期徒刑、拘役或三百元以下罰金。


司法院資訊處製作；財團法人民間司法改革基金會備份。
